臺灣高等法院高雄分院刑事判決　　　　　　　　　九十一年度上易字第一三一六號
　　上　訴　人　臺灣高雄地
　　被　　　告　甲○○
右上訴人因被告傷害等案件，不服臺灣高雄地方法院九十一年度易字第九八一號中華
民國九十一年七月九日第一審判決（起訴案號：臺灣高雄地方法院檢察署九十年度偵
字第一二二四五號），提起上訴，本院判決如左：
    主  文
上訴駁回。
    理  由
一、公訴意旨略以：被告甲○○因懷疑告訴人乙○○○竊取其乾媽樹郝瑞平住家之鑰
    匙，竟於民國八十九年七月三日下午五時三十分許，夥同二名不詳姓名之人，前
    往高雄縣大寮鄉○○路一九四號告訴人住處，強行將告訴人帶至高雄縣大寮鄉○
    ○○路一一一號（起訴書誤載為貿南路九九號）樹郝瑞平住處質問，告訴人極力
    辯白，被告等三人即動手毆打告訴人，致告訴人頭部外傷，因認被告涉犯刑法第
    三百零四條第一項強制罪、第二百七十七條第一項普通傷害罪嫌云云。
二、按犯罪事實應依證據認定之，無證據不得推定其犯罪事實，又不能證明被告犯罪
    者，應諭知無罪之判決，刑事訴訟法第一百五十四條、第三百零一條第一項分別
    定有明文。次按事實之認定，應憑證據，如未能發現相當證據，或證據不足以證
    明，自不能以推測或擬制之方法，為裁判基礎，又認定不利於被告之事實，須依
    積極證據，苟積極證據不足為不利於被告事實之認定，更不必有何有利之證據。
    末按告訴人之指訴，原在意圖使被告受刑事處分，非有其他旁證，尚難單憑告訴
    人一面之詞據以論罪，此有最高法院四十年臺上字第八六號、三十年上字第八一
    六號、七十年臺上字第一○一五號判例意旨可供參照。
三、公訴人認被告涉有前揭犯行，無非以告訴人之指訴及驗傷診斷書一紙為其主要論
    據。訊據被告堅詞否認有何強制及傷害犯行，辯稱：我乾媽樹郝瑞平遭告訴人持
    鎌刀劃傷後，打電話通知我，我帶她去醫院治療，並至派出所備案，後來我至乾
    媽家探望，剛好見到住在附近的告訴人在家，我就與二名鄰居共同至告訴人家，
    要告訴人出面講清楚，我們沒有強拉告訴人，告訴人是自願跟我們到乾媽家解釋
    ，告訴人一見到樹郝瑞平就拉住她的手，說沒有殺她，當時我沒有出手打告訴人
    ，過不久警車到了，就將告訴人帶至警局等語。
四、經查：
（一）被告之乾媽樹郝瑞平於八十九年七月二日在其住處遺失鑰匙一只，復於同年月
      三日中午十二時四十分許，遭不詳之人持鐮刀劃傷手掌，樹郝瑞平懷疑係告訴
      人所為，隨即報警並對告訴人提出傷害告訴等情，業據證人樹郝瑞平證述屬實
      （偵字第一五一五七號卷第一三頁），並有臺灣高雄地方法院八十九年度易字
      第四○九八號告訴人被訴傷害案件之刑事判決書一份附卷足憑（原審卷第五七
      至五八頁）。而被告得知樹郝瑞平與告訴人有上開糾紛，遂於八十九年七月三
      日下午五時三十分許，與二名不詳姓名之男子，前往告訴人住處要約告訴人出
      面解決，告訴人並偕同被告至樹郝瑞平住處之事實，已經被告供承甚明（本院
      卷第三一頁）。雖告訴人於偵查中指訴其遭被告等人強行拉住手掌，才跟隨被
      告等人至樹郝瑞平住處，當時覺得莫名其妙，不知發生何事云云，然其於原審
      改稱：當時我自己心裡也是認為應該到樹郝瑞平家解釋清楚等語，則告訴人是
      否確遭被告等人逼迫始前往樹郝瑞平住處，已有可疑。
（二）告訴人另指稱其在樹郝瑞平住處遭被告等人毆傷云云，惟證人樹郝瑞平到庭證
      述：我沒有看到被告等人出手毆打告訴人等語明確（原審卷第二○頁），而依
      告訴人提出之驗傷診斷書所載內容觀之，告訴人係於八十九年七月四日，至醫
      院接受急診治療，然告訴人指訴遭被告等人以拳頭毆打之時間，係於同年月三
      日下午五時三十分許，倘告訴人當時即受有需急救之頭部外傷，理應於同日赴
      醫就診，斷無可能於翌日始前往醫院急診治療，該驗傷診斷書僅能證明告訴人
      於八十九年七月四日受有頭部外傷之傷害，尚不能證明該傷係於同年月三日遭
      被告毆打所致。
（三）告訴人與被告前往樹郝瑞平住處後，未幾即隨同警員至警局就告訴人被訴傷害
      案件製作筆錄，業據被告供明，若告訴人確於至警局之前甫遭被告強制前往樹
      郝瑞平住處並毆打成傷，理應於警訊中提及此事，然告訴人對於此事卻支字未
      提，此有警訊筆錄可憑（原審卷第五五至五六頁），顯然有違常情，足見告訴
      人前往樹郝瑞平住處，係基於自己自由意志下所為舉動，並非受被告等人強制
      ，告訴人亦無遭被告等人毆打。
（四）綜上所述，被告所辯並未強制告訴人至樹郝瑞平住處，亦未出手毆打告訴人等
      語，堪予採信。
五、本院調查所得證據不足以證明被告確有強制及傷害告訴人之犯行，此外，復查無
    其他積極證據足資證明告訴人之指訴確為真實，應認為不能證明被告犯罪，揆諸
    首揭法條規定及判例意旨，自應為被告無罪之諭知。原審法院因而諭知被告無罪
    之判決，經核並無違誤，檢察官上訴意旨指摘原判決諭知被告無罪不當，為無理
    由，應予駁回。
據上論斷，應依刑事訴訟法第三百六十八條，判決如主文。
本案經檢察官劉文水到庭執行職務。
中      華      民      國      九十一      年    十一    月     十二   日
                              臺灣高等法院高雄分院刑事第六庭
                                  審判長法官  王憲義
                                        法官  張意聰
                                        法官  范惠瑩
右正本證明與原本無異。
不得上訴。
                                  法院書記官  馬蕙梅
中      華      民      國      九十一      年    十一    月    十二    日
